臺灣板橋地方法院刑事判決　　　　　　100年度簡上字第768號
公　訴　人　臺灣板橋地方法院檢察署檢察官
上　訴　人
即　被　告　游雅文
上列上訴人即被告因詐欺案件，不服本院100 年度簡字第5232號
中華民國100 年7 月21日第一審判決（聲請簡易判決處刑案號：
100 年度偵緝字第1720號），提起上訴，本院管轄之第二審合議
庭判決如下：
    主  文
上訴駁回。
    事實及理由
一、本案經本院審理結果，認原審以上訴人即被告游雅文係犯刑
    法第30條第1 項前段、第339 條第1 項之幫助詐欺取財罪，
    遂引用刑事訴訟法第449 條第1 項前段、第3 項、第454 條
    第2 項，刑法第30條、第339 條第1 項、第41條第1 項前段
    、刑法施行法第1 條之1 第1 項、第2 項前段（原審漏引「
    第1 項、第2 項前段」，茲予補充），逕以簡易判決處刑，
    量處被告拘役40日，並諭知如易科罰金，以新臺幣（下同）
    1,000 元折算1 日，認事用法及量刑均無不當，應予維持，
    並引用原審判決書及聲請簡易判決處刑書所記載之事實、證
    據及理由（詳如附件）。
二、上訴人即被告游雅文上訴意旨略以：伊於民國100 年2 月底
    、3 月初，將伊所申辦之臺灣中小企業銀行（下稱臺企）大
    昌分行帳號00000000000 號帳戶（下稱系爭帳戶）之存摺、
    提款卡遺失，伊遲至同年3 月，因銀行通知伊系爭帳戶有不
    當金額入帳，伊去找存摺、提款卡時，始發現系爭帳戶之存
    摺、提款卡遺失；伊將系爭帳戶之存摺、提款卡放在一起，
    且存摺及提款卡之密碼均寫在存摺背面，密碼是設定伊自己
    的國曆生日；因為伊辦事情會一起拿存摺、提款卡去辦，所
    以會一起帶著，且因伊容易忘東西，所以將存摺、提款卡放
    在一起；又伊會不定時換密碼，設定規則是親朋好友生日，
    有時候是好朋友或是男友；伊將系爭帳戶之存摺、提款卡放
    在機車置物箱，沒有包裝云云置辯。茲就被告前揭上訴理由
    補充論述如下:
(一)、證據能力部分：按刑事訴訟法第159 條第1 項雖規定，被告
    以外之人於審判外之言詞或書面陳述，除法律有規定外，不
    得作為證據。惟同法第159 條之5 第1 、2 項已規定，經當
    事人於審判程式同意作為證據，法院審酌該言詞陳述或書面
    陳述作成時之情況，認為適當者，亦得為證據。當事人、代
    理人或辯護人於法院調查證據時，知有第159 條第1 項不得
    為證據之情形，而未於言詞辯論終結前聲明異議者，視為有
    前項之同意（指同條第1 項之同意作為證據），此乃第159
    條第1 項所容許，得作為證據之例外規定之一；本案被告及
    檢察官於言詞辯論終結前，均未就本院所調查之證據主張有
    刑事訴訟法第159 條第1 項不得為證據之情形，本院覆審酌
    各該證據作成時並無違法及證明力明顯過低之瑕疵等情況，
    認為適當，是本案經調查之證據均有證據能力，合先敘明。
(二)、查金融帳戶之提款卡密碼乃係由帳戶所有人自行設定，他人
    無從知悉該密碼為何，苟單純遺失帳戶存摺及提款卡，他人
    應無輕易使用上開帳戶作為轉帳及匯提款工具之可能。稍有
    社會歷練、經驗之人，均知金融卡應與密碼分別保存，或將
    密碼牢記於心，而不任意在任何物體上標示或載明密碼，以
    免徒增款項遭人盜領、或帳戶遭詐騙集團利用之風險。被告
    係一智識正常之成年人，且高中畢業，有相當之社會工作經
    驗，當無諉為不知之可能。而被告於偵查中及本院審理時既
    均供稱系爭帳戶之存摺、提款卡密碼設定係伊生日，且其經
    本院訊問其年籍資料，對其生日仍可清楚記憶，則被告豈需
    甘冒帳戶遭人盜領或冒用之風險，特別於存摺後方標示帳戶
    密碼，並將之與提款卡同置一處，而徒增遭他人盜用風險之
    理；況被告先於本院準備程序時供稱：伊將系爭帳戶之存摺
    、提款卡密碼寫在存摺背面，伊將密碼設定親朋好友生日，
    有時候是好朋友或是男朋友的云云（詳見本院卷第21頁至第
    21頁反面），但於本院審理時卻供稱：伊提款卡設定伊生日
    即761101；（問：遺失當時設定的密碼是761101？）忘記了
    ，應該是吧；（問：你不是經常使用，當時有無改過？）有
    改過，不知道密碼的尾數是改過1 或2 ；伊提款卡上有寫密
    碼，伊怕伊忘記云云（詳見本院卷第39頁反面），是被告前
    後供述不一，殊難逕予採信。
(三)、再者，依一般社會生活經驗，若金融帳戶之提款卡、密碼遭
    竊或遺失，衡情亦應會立即向銀行掛失且報警處理，被告於
    警詢時供稱：伊於100 年2 月在住家樓下發現放於機車置物
    箱之存摺及金融卡不見，因為存摺內沒有錢，故沒有前往報
    警，但於100 年3 月（經警方撥打臺企客服專線查詢掛失時
    間為100 年3 月15日20時5 分）有打電話至臺企掛失云云（
    詳見100 年度偵字第12217 號偵查卷〈下稱100 偵12217 卷
    〉第5 頁），惟其並未於發現遺失後立即辦理掛失，其所為
    顯與一般遺失帳戶者之作為相悖；至其事後辯稱：伊於100
    年3 月間接獲臺企通知有不當款項存入，伊始發現系爭帳戶
    之存摺、提款卡不見了云云，然觀諸系爭帳戶之前開交易明
    細查詢單（100 偵12217 卷第34至36頁）所示，可見該帳戶
    自99年7 月起至12月31日止，每月均有一筆薪資轉帳存入，
    且於99年12月10日為最後一筆薪資轉帳18,065元，並自99年
    9 月10日起至99年12月10日止，每月薪資轉帳後均有一筆跨
    行轉帳2,512 元（99年9 、10月）或是2,517 元（99年11、
    12月）存入帳號0000000000000000號，及於100 年1 月10日
    、100 年2 月9 日分別存入現金6,000 元、9,000 元後，隨
    即各有一筆跨行轉帳2,517 元存入帳號0000000000000000號
    等情，而參酌被告供稱：系爭帳戶之前是供伊在通訊行工作
    的薪資轉帳使用，伊直到99年12月後就沒有在通訊行工作；
    伊10 0年1 月之後的工作是領現金，於每月10日領到錢後存
    進去；因伊有助學貸款，伊會先把錢存入系爭帳戶後再轉帳
    到臺灣銀行扣款約2 千4 百多元等語（詳見本院卷第38頁）
    至明，核與前開交易明細查詢單所示之情節相符，足認系爭
    帳戶確實自99年7 至12月間供被告工作薪資轉帳之用，且自
    99年9 月至100 年2 月期間，被告於領得薪資存入系爭帳戶
    後，隨即跨行轉帳至臺灣銀行前開帳號作為助學貸款扣款之
    用，是以，被告既然需頻繁地每月固定使用系爭帳戶供存入
    現金及轉帳扣款，何以其遲至100 年3 月份接到臺企電話始
    發現系爭帳戶之存摺、提款卡遺失而於同年月15日辦理掛失
    ？又其辯稱：將系爭帳戶之存摺、提款卡沒有包裝，就放在
    機車置物箱內云云，亦與一般人會謹慎地藏放個人金融帳戶
    之存摺、提款卡之方式迥異，核與常情有違。足認被告前開
    辯解屬事後卸責之詞，均不足採信。
三、綜上所述，被告幫助詐欺取財之犯行，事證明確，堪予認定
    屬實。從而，原審援引上開法條予以論罪科刑，其認事用法
    並無違誤，量刑亦屬妥適，應予維持，被告猶執前詞否認犯
    行而提起上訴，為無理由，應予駁回。
據上論斷，應依刑事訴訟法第455 條之1 第1 項、第3 項、第36
8 條、第373 條，判決如主文。
本案經檢察官莊惠真到庭執行職務。
中    華    民    國   100    年    11    月    16    日
                  刑事第十庭    審判長法  官  林淑婷
                                      法  官  陳昭筠
                                      法  官  饒金鳳
以上正本證明與原本無異。
不得上訴。
                                      書記官  許雅琪
中    華    民    國   100    年    11    月    18    日